【裁判字號】    99,上更(一),72
【裁判日期】    990729
【裁判案由】    殺人未遂等
【裁判全文】
臺灣高等法院臺中分院刑事判決      99年度上更(一)字第72號
上  訴  人
即  被  告  丁○○
選任辯護人  張欽昌律師
上  訴  人
即  被  告  乙○○
選任辯護人  羅豐胤律師
            李秀貞律師
上列上訴人因殺人未遂等案件，不服臺灣臺中地方法院97年度訴
字第2415號中華民國98年4月13日第一審判決（起訴案號：臺灣
臺中地方法院檢察署97年度偵字第9751號），及移送併辦（99年
度偵字第10067號）提起上訴，經最高法院發回更審後，由本院
判決如下：
    主  文
原判決撤銷。
丁○○共同殺人未遂，處有期徒刑柒年陸月。扣案之德國HK廠製
USP型制式半自動手槍壹支（槍枝管制編號0000000000，含彈匣
壹個）、制式子彈陸顆，均沒收。
乙○○共同殺人未遂，處有期徒刑玖年。扣案之德國HK廠製USP
型制式半自動手槍壹支（槍枝管制編號0000000000，含彈匣壹個
）、制式子彈陸顆，均沒收。
    事  實
一、丙○○與綽號「發仔」、朱傳興、曾國威、王年國等人，於
    民國97年3月9日某時，至臺中市○區○○路236之2號林文偉
    所經營之「翔峰機車行」，與林文偉、劉宥熏等人賭博財物
    ，事後林文偉、劉宥熏等人懷疑丙○○等人詐賭，遂商請乙○○（綽號「小安」）出面與丙○○等人談判，乙○○要求
    劉宥熏轉告丙○○於97年4月21日下午4時至顏清標服務處商
    談，然為丙○○、曾國威、朱傳興等人所拒，並改於同年月
    20日23時許，通知林文偉、劉宥熏等人至臺中市○區○○路
    405號朱傳興所經營之「興大租車行」談判。林文偉、劉宥
    熏接獲通知，隨即通知乙○○前往「興大租車行」，並告知
    乙○○有關丙○○一方不願再與其等（林文偉、劉宥熏、乙○○一方）談判，而嗆聲要與其等輸贏（臺語發音）之語，
    乙○○得知後指示在旁之丁○○（綽號「龜頭」）陪同前往
    處理賭博財務糾紛，經丁○○同意後，乙○○在帶同丁○○
    前往「興大租車行」處理賭博財物前，先駕駛車牌號碼3858
    -DD號自用小客車搭載丁○○，於97年4月21日凌晨1時許，
    共同驅車前往臺中市○○路○段某處尋找綽號「華哥」之成
    年男子（即「白肉華」，下同），並由乙○○出言向「華哥
    」借用槍枝及子彈，「華哥」乃將內裝具殺傷力之德國HK廠
    USP型口徑9MM制式半自動手槍1支（槍枝管制編號000000000
    0、含彈匣1個）及口徑9mm制式子彈12顆之LV包包，交給同
    往之丁○○，2人共同取得上開槍彈後隨即離開，由乙○○
    駕駛上開車輛搭載負責攜帶置放上開槍彈包包之丁○○前往
    「興大租車行」，乙○○、丁○○在共同持有上開德國HK
    廠USP型口徑9MM制式半自動手槍1支及口徑9mm制式子彈12顆
    時，均明知制式手槍及子彈，係槍砲彈藥刀械管制條例所列
    管之槍砲彈藥，非經中央主管機關許可，不得持有，竟仍共
    同持有之，亦應知悉制式槍彈之殺傷力不同於一般刀劍棍棒
    ，稍一不慎，極有可能對生命造成莫大之危害，仍在前往處
    理賭博財務糾紛現場前，刻意先向他人借入制式槍彈後，再
    共同持上開制式槍彈前住「興大租車行」，且應明瞭於深夜
    時分，在處理債務糾紛現場持有上開制式槍彈現身時，本極
    易造成旁人受驚嚇而有奪槍或反擊之舉動，並可能因持槍者
    在紛亂中之擊發槍彈行為，造成在場人士遭制式槍彈射擊致
    死，竟仍執意共同持上開制式槍彈前往「興大租車行」，而
    乙○○、丁○○在前往處理債務糾紛前，既已專程向他人借
    入槍彈，復在趕往現場期間，乙○○、丁○○彼此均未告誡
    對方待會在處理糾紛時，千萬不可以使用先前刻意借入而共
    同持有之制式槍彈，可知，乙○○、丁○○基於共同持有制
    式槍彈前往處理賭博財務糾紛時，如槍枝所擊發之子彈將導
    致他人死亡，亦不違背其本意之不確定殺人犯意，而共同持
    有上開制式槍彈前往「興大租車行」；惟在途中，乙○○另
    撥電話邀劉秉逢同行，經劉秉逢同意後，乙○○遂先將車輛
    駛往臺中市○○○○○路221號「未來之翼」社區搭載對於渠
    二人有刻意攜帶制式槍彈一事不知情之劉秉逢（其違反槍砲
    彈藥刀械管制條例案件，業經檢察官為不起訴處分，職權送
    再議後，經臺灣高等法院臺中分院檢察署為駁回處分確定）
    。於97年4月21日凌晨2時50分許，乙○○、丁○○及劉秉逢
    抵達「興大租車行」時，由丁○○持有制式槍彈留在車上，
    乙○○、劉秉逢則下車進入車行內與丙○○談判，因丙○○
    出言質問乙○○「這件事你要處理？」經乙○○回稱「是呀
    ！」引起丙○○之憤怒，丙○○即基於普通傷害之犯意，當
    場揮拳毆打乙○○（傷害部分未據告訴），2人發生嚴重扭
    打，林文偉、朱傳興趨前將渠等拉開，乙○○因而乘機脫困
    逃出店外，並朝其所駕駛內載持有制式槍彈伺機行事之丁○○之車輛逃去，丙○○則尾隨在後試圖追打乙○○，在此同
    時，乘坐車內之丁○○見朝其奔來之乙○○遭後方丙○○之
    追打，即持上開槍彈下車，乙○○見狀亦未加以阻攔，與丁○○共同基於持槍彈朝跑動中之人射擊時，極有可能導致他
    人死亡，亦均不違背渠二人本意之不確定殺人犯意，任由丁○○朝丙○○方向射擊，合計射擊3槍，其中1槍擊中丙○○
    之右腹部，導致右腹、腰各有1穿透性槍傷傷口，經在場丙○○之友人曾國威報警將其送醫急救後，丙○○始倖免於難
    ，幸未發生死亡結果。警方據報趕赴現場處理並進行採證，
    惟現場疑遭車行老闆朱傳興等人清洗過，以致於現場僅發現
    數滴血跡及破碎後車燈殼，及於車牌號碼2699-FH號自用小
    客車車盤底下，發現1枚射擊過之彈頭。嗣承辦員警許殿敏
    得知乙○○夥同其他2名不詳男子涉案，因而委請員警李松
    強透過熟識乙○○之人，勸說乙○○及其同夥是否出面投案
    ，丁○○在未經有偵查權之機關或公務員發覺其為犯罪嫌疑
    人前，於同年月22日16時30分許，與乙○○前往臺中市警察
    局第三分局向警員坦承持有槍彈及持該制式槍彈射擊之殺人
    未遂等犯行，並交出上開制式半自動手槍1支（含彈匣1個）
    及制式子彈9顆（其中3顆業已擊解射擊完畢，僅剩6顆）供
    警方扣案，自首並主動接受裁判。
二、案經丙○○訴由臺中市警察局第三分局報告臺灣臺中地方法
    院檢察署檢察官偵查起訴。
    理  由
壹、程序方面
一、依刑事訴訟法第159條之5規定，被告以外之人於審判外之陳
    述，雖不符刑事訴訟法第159條之1至同條之4之規定，而經
    當事人於審判程序同意作為證據，法院審酌該言詞陳述或書
    面陳述作成時之情況，認為適當者，亦得為證據。當事人、
    代理人或辯護人於法院調查證據時，知有第159條第1項不得
    為證據之情形，而未於言詞辯論終結前聲明異議者，視為有
    前項之同意。觀之上開規定之立法意旨，乃在於傳聞證據未
    經當事人之反對詰問予以核實，原則上先予排除。惟若當事
    人已放棄反對詰問權，於審判程序中表明同意該等傳聞證據
    可作為證據；或於言詞辯論終結前未聲明異議，基於尊重當
    事人對傳聞證據之處分權，及證據資料愈豐富，愈有助於真
    實發見之理念，且強化言詞辯論主義，使訴訟程序得以順暢
    進行，上開傳聞證據亦均具有證據能力。查本案下列引為證
    據之證人證述及書證，並未經檢察官、被告2人及其等選任
    辯護人於本院審理時聲明異議（見本院卷P132-135），於本
    院行準備程序並以書狀同意具有證據能力（見本院卷P79）
    ，且各該證人所為之陳述（含書證），依卷證資料所示，其
    等作成之狀態，並無違背其等個人意思而為陳述，或其他違
    法取供之情形，亦認屬適當，依上開規定，自均有證據能力
    。
二、又扣案之槍枝、子彈，均非屬供述證據而無傳聞法則之適用
    ，惟查上開扣案物品，係由被告丁○○向警員自首時自行提
    出扣案，並無違法取證之情，且與本案具有關聯性，當有證
    據能力。
貳、實體方面
一、訊據上訴人即被告（下簡稱被告）丁○○、乙○○固坦承與
    劉秉逢於前揭時、地前往「興大租車行」與丙○○等人談論
    解決詐賭，乙○○與丙○○一言不合，發生扭打，丙○○遭
    人開槍射擊受傷後，送醫救治得宜未致死亡，暨被告丁○○
    坦承持有扣案槍彈之違反槍砲彈藥刀械管制條例等情不諱。
    惟被告2人均矢口否認有何共同殺人未遂、被告乙○○否認
    有何共同持有槍彈之違反槍砲彈藥刀械管制條例等犯行，被
    告丁○○辯稱：當時在車上是約好如果發生爭執，乙○○被
    打，伊就要拿槍去射擊對方的腳，但案發時伊持槍枝下車後
    ，只有將槍枝高舉，隨即為乙○○搶下，當時開槍射擊之人
    為乙○○，共射擊3發，但第3發卡彈，本來是要射擊丙○○
    腳部，但因丙○○當時有彎下來，所以才會射中其右腹部，
    案發後乙○○要求伊頂罪（即扛罪，勿將乙○○供出之意，
    下同），約定每月給予伊家人新臺幣（下同）3萬元安家費
    ，並負責處理與丙○○間之賠償事宜，羅育雄也說要給伊1
    百萬元，伊才同意頂罪，實際上開槍射擊之人並不是伊，而
    是乙○○云云；被告乙○○辯稱：案發當日伊只是過去「興
    大租車行」說已經約好97年4月21日16時在顏清標服務處調
    解，根本不知丁○○於案發當日有攜帶槍彈，丁○○開槍並
    非伊授意，也未要求丁○○頂罪，並不是伊開槍射擊，也未
    約好如有發生肢體衝突，要由丁○○開槍射擊云云。
二、被告丁○○之辯護人辯護意旨略以：1、被告丁○○於原審
    寄出自白書以前所為之供述，核諸卷證，可證有諸多虛偽不
    實之處，原判決以顯有疑義之自白，作為認定被告丁○○犯
    罪事實之主要論據，確值商榷；2、證人曾國威所證稱見聞
    被告丁○○開槍之證詞，核諸事發當時之情況，實難採信為
    真，且其於原審及本院上訴審所述不符，足見其於警詢及原
    審證稱其有看到丁○○朝丙○○方向開3次槍，並非其親見
    親聞，而係因見丁○○持槍之事實及丙○○嗣後受傷之結果
    ，所為之臆測之詞；3、證人林文偉證述見聞被告丁○○拿
    槍下來後，隨即離開，其因而未見聞其後乙○○自丁○○處
    搶走槍枝並擊發之過程，自不能憑其證述據此認定槍枝之擊
    發係由被告丁○○所為；4、依丙○○於原審證述內容，在
    其真實印象中對其開槍者，並非被告丁○○，而係被告乙○○，只是警方在對其說詞質疑、曾國威陳述與其不同、被告
    丁○○復自白開槍之情形下，讓丙○○懷疑自己見聞及印象
    ，故丙○○於原審初期審理時證稱槍枝係丁○○射擊云云，
    顯不可採；5、被告丁○○業已通過測謊鑑定，乙○○卻未
    通過，更可證被告丁○○確實未開槍射擊，槍枝來源亦如被
    告丁○○所述取自「華哥」處，且實際開槍射擊者應為乙○○；6、衡諸丁○○下車後係持槍對空，而非對人，並喝令
    「不要再打了」，且無擊發之行為，顯見其本意不過要利用
    槍枝之高舉，制止兩方人馬之打鬥，而無意開槍或對人開槍
    ，至於乙○○突然衝過來搶走槍枝而擊發之動作，容非丁○○於瞬間所能預測或反應，自難認丁○○對乙○○此舉應負
    共犯之責；7、依證人羅育雄偵訊及原審所述，究竟係由何
    人開槍射擊，乃係經過被告等人溝通、討論，開槍與原本持
    槍之人並非同1人等語。
三、被告乙○○之辯護人辯護要旨略以：1、依丁○○、劉秉逢
    於警、偵訊所述，倘乙○○知悉丁○○帶槍，理應於車內有
    所討論或知會，然於車上及前往搭載劉秉逢之期間，均無討
    論或告知有攜帶槍枝乙事，可見乙○○確實不知道丁○○有
    攜帶槍彈；2、劉秉逢於本院上訴審所為陳述，與其警詢前
    後矛盾、避重就輕，更與警、偵訊所述有重大歧異，且劉秉
    逢歷次證述均稱並無聽聞乙○○有指示丁○○開槍射擊乙事
    ；3、案發當日確係乙○○為當面與丙○○等人協調隔日下
    午4時至顏清標服務處調解，以解決劉宥熏等人與丙○○間
    之債務糾紛，並非擬代為談判或處理紛爭，故實無持槍前往
    之動機及意圖；4、觀諸卷附通聯紀錄及基地臺位置可知，
    乙○○於同年月日（即97年4月21日）凌晨1時許即近1小時
    未與丁○○一起，再者乙○○與丁○○於當日是否均在一起
    ，亦不足以證明乙○○有與丁○○有犯意聯絡之事實；5、
    丁○○於前往「未來之翼」社區前，已拿取系爭槍枝及子彈
    ，自無從推知「乙○○豈有不知丁○○攜帶槍彈之理」此事
    實，且「乙○○邀約丁○○同往」，如何證明乙○○知悉丁○○持槍前往防身？起訴書所為推論顯違反經驗法則及論理
    法則；本案僅以丁○○前後反覆、矛盾供述，且亦未說明有
    何補強證據足以證明丁○○所述與事實相符，乙○○確實未
    與丁○○有共同持槍之犯意聯絡；6、乙○○從未染髮、亦
    未戴眼鏡，身高逾180公分，曾國威於案發當日製作警詢筆
    錄時，即明確指出開槍者即丁○○之身高、衣著及有戴眼鏡
    等特徵，甚至連槍枝顏色均證述具體明確，核與其偵訊及原
    審證述內容相符，堪以採信，曾國威於本院更異其詞，應係
    其時間已久使然；7、依林文偉描述開槍之人年約20來歲、
    身高170公分，其不認識開槍者（然林文偉與乙○○認識）
    ，足見開槍者應非乙○○；8、丙○○認識乙○○，不認識
    丁○○，如開槍者為乙○○，則丙○○輕而易舉應可辨識，
    何以丙○○並未指認？9、就丁○○第1次射擊時，乙○○與
    丙○○仍在扭打中，乙○○並未在丁○○旁邊，均經曾國威
    、林文偉歷次證述無誤；10、依丁○○於本院上訴審準備程
    序期日所供開槍射擊情形，與林文偉及丁○○於原審所證述
    均有不符；11、依卷內事證，並無證據顯示乙○○就丁○○
    持槍射擊丙○○腹部有何犯意聯絡及行為分擔；12、依林文
    偉於偵訊時所述「我不知道他是否要去搶槍，我看到丙○○
    和這位丁○○拉扯，然後就聽到一聲槍響」，顯見丁○○應
    於丙○○衝向前搶槍、始於緊張、慌亂之下，開槍誤射丙○○，並無殺人或重傷害之故意甚明；13、退萬步言，如引丁○○於原審所述「叫我開槍打對方的腳部，當時劉秉逢也有
    聽到」，亦得以證明乙○○僅具傷害故意，並無與丁○○有
    殺人之犯意聯絡；14 、丁○○於警偵訊、準備程序、審理
    中就系爭槍彈來源、前往「興大租車行」及開槍經過之供述
    ，多有矛盾、不實之處，並因與乙○○存在利益衝突，多有
    空言誣陷以圖脫免責任之可能，丁○○證述並不實在等語。
五、經查：
(一)被告2人共同持有扣案槍彈部分：
  1.上開被告丁○○與乙○○共同持有具殺傷力之制式半自動手
    槍及子彈之事實，業據被告丁○○於原審及本院審理時均坦
    承不諱，核與證人丙○○、曾國威、林文偉等人分別於警偵
    訊及原審、本院上訴審審理時均具結後所為證述情節相符，
    並有槍枝1支（含彈匣1個）及子彈9顆扣案可資佐證。又上
    述扣案槍彈經警方送內政部警政署刑事警察局以性能檢驗法
    、試射法、電解腐蝕法、比對顯微鏡比對法鑑定結果，認：
    「一、送鑑手槍壹枝（槍枝管制編號：0000000000），認係
    口徑9mm制式半自動手槍，為德國HK廠USP型，槍號遭磨滅，
    經以電解腐蝕法重現結果，因磨滅過深，無法重現，槍管內
    具陸條右旋來復線，擊發功能正常，可供擊發同口徑制式子
    彈使用，認具殺傷力。二、送鑑子彈玖顆，認均係口徑9mm
    制式子彈，採樣參顆試射，可擊發，認具殺傷力。」有該局
    97年5月23日刑鑑字第0970060656號槍彈鑑定書1份及槍枝照
    片6幀在卷（見偵卷p170-172）可稽，足認被告丁○○自白
    持有扣案槍彈之犯行確與事實相符，而堪採信。被告丁○○
    未經許可持有具殺傷力之制式半自動手槍、制式子彈等犯行
    ，均堪認定。
  2.被告乙○○雖否認與丁○○共同持有槍彈之犯行，然：
  上開被告乙○○帶共同被告丁○○前往他人處借入槍彈之事
    實，業經證人即共同被告丁○○於原審審理時以證人身分詰
    證及本院準備程序及審理時以被告身份供述在卷(見原審卷
    一p13 0-133、本院卷p74反、75反、135反)，再佐以被告乙○○所持用之0000-000-000號行動電話之基地臺位址所示(
    見偵卷p98-9 9、p49-50、p58-64)：
    (1)證人丁○○於97年4月20日22時24分39秒，及被告乙○○
      於97年4月20日22時25分18秒，其二人之基地臺位址均在
      臺中縣龍井鄉○○街2巷9弄7號(偵p98編號01-99編號01、
      p49、58)。
    (2)證人丁○○於97年4月21日零時56分04秒，其基地臺位址
      在臺中市○○區○○路98號(偵p98編號02)。
      被告乙○○之基地台位位址，於97年4月21日零時47分55
      秒在臺中市西屯區○○○路○段236-6號、於97年4月21日
      零時48分31秒在臺中市○○區○○路31巷93號、於97年4
      月21日零時55分31秒，則在臺中市○○區○○路2段259號
      (偵p99編號02-04)。被告乙○○於97年4月21日零時47分
      55秒起至同日零時55分31秒止，雖非同一，然觀諸被告乙○○0000-000-000號門號之通聯紀錄(見偵卷58-61)，可
      知，被告乙○○於97年4月20日22時起至21日零時47分07
      秒止，其基地台之位置仍在臺中縣龍井鄉○○街2巷9弄7
      號，又依上開時間點即97年4月21日零時47分起至55分31
      秒止被告乙○○之手機所出現之基地台移動情形，可知，
      被告乙○○係自臺中縣龍井鄉○○街2巷9弄7號往西屯區
      移動，且被告乙○○上開基地台位置雖與證人丁○○基地
      台位置不同，然徵諸被告乙○○於97年4月21日零時55分
      31秒之基地台位置，實際與證人丁○○之基地台位址係相
      比鄰。
    (3)證人丁○○於97年4月21日1時38分13秒，及被告乙○○於
      97年4月21日1時14分08秒時，其基地臺位址均在臺中市○○區○○路2段252號(偵p98編號03、p99編號10)。
      另外被告乙○○之基地台位址，於97年4月21日零時56 分
      54秒在臺中市○○區○○路3段181-1號、於97年4月21 日
      零時57分12秒在臺中市○○區○○路3段361號、於97年4
      月21日零時58分37秒，則在臺中市○區○○路2段125-6
      號、於97年4月21日零時59分49秒，在臺中市北屯區○○○路○段105號、97年4月21日1時01分04秒，在臺中市○○
      區○○路1段278號(偵p99編號05-09)，依上開通聯基地台
      在為時不到5分鐘內之移動紀錄，可知，被告乙○○除係
      處於移動狀態，且陸續往臺中市北屯區移動中，並於97年
      4月21日1時14分08秒出現在與證人丁○○相同之基地台。
    (4)證人丁○○於97年4月21日2時11分59秒，及被告乙○○於
      97年4月21日2時07分07秒時，其基地臺位址均在臺中市○○區○○路1段278號(偵p98編號04、p99編號17) 。
      另外被告乙○○之基地台位址，於97年4月21日1時15分在
      臺中市北屯區永和巷23-20號、於97年4月21日1時17分35
      秒在臺中市○○區○○路3段527-1號、於97年4月21日1時
      49分43秒，則在臺中市南屯區○○○路○段1260號、於97
      年4月21日1時51分27秒，在臺中市○○區○○路3段888號
      、97年4月21日1時56分22秒，在臺中市○○區○○路180-
      39號、97年4月21日2時02分23秒，在臺中市北屯區永和巷
      23-20號(偵p99編號11-16)，依上開通聯基地台在為時不
      到1小時內之移動紀錄，可知，被告乙○○確實陸續在不
      同地點現身，並於97年4月21日2時07分07秒出現在與證人
      丁○○相同之基地台。
    等情，足見，被告乙○○於97年4月20日22時起先在臺中縣
    龍井鄉，繼而陸續移往臺中市西屯區、北區、北屯區、南屯
    區、西屯區、北屯區、北區等區域，另外，參酌證人劉秉逢
    於97年4月21日1時38分以其所有0000-000-000門號與丁○○
    之0000-000-000門號聯絡(見偵p49)，林文偉亦於97年4月21
    日1時46分以其所有0000-000-0 00號電話與丁○○之0000-0
    00-000號電話聯絡（彼時證人丁○○之基地臺位址為臺中市
    ○○區○○路2段252號，然其時乙○○持有前開門號之基地
    臺位址則在臺中市南屯區○○○路，見偵p50、63），至97
    年4月21日2時11分、7分許，丁○○與乙○○之基地臺位址
    則均位在臺中市○○區○○路1段278號；益徵，證人丁○○
    於原審證稱「我與乙○○要去『興大租車行』之前，先去臺
    中市北屯區找乙○○的老大，當時我很想打瞌睡，所以不知
    道路名，到達現場時已經是凌晨0時多了（應係1時許），他
    的老大叫『華哥』，乙○○與他的老大先外出處理事情，我
    在他的老大居處的沙發上睡覺，後來我接到劉秉逢的電話，
    他問我在那裡，當時是97年4月21日凌晨1時30分左右（應係
    上開1時46分），之後，林文偉有撥打我的手機號碼，告訴
    我說丙○○現在在『興大租車行』，問我們要不要過去，過
    了約10分鐘，乙○○與『華哥』就回來（即上開2時11分、7
    分左右），我跟乙○○說丙○○現在在『興大租車行』在等
    你，你要不要過去，乙○○說走啊』，要回去之前，乙○○
    叫『華哥』把槍拿出來，叫我背著裝槍的LV包包離開。」等
    語（見原審卷一p130反），針對證人丁○○與乙○○到達「
    華哥」位於臺中市○○路某處（天津路橫跨北屯區與北區）
    ，乙○○與「華哥」外出，其後乙○○與「華哥」返回臺中
    市○○路居處，無論時間、地點及順序均與乙○○上開通聯
    紀錄基地台位址所在位置大致相符（至於丁○○前開記憶所
    及到達「華哥」住處、接獲林文偉電話、乙○○與「華哥」
    外出後再返回住處等時間，與通聯紀錄所示時間雖未盡全然
    相同，然案發時為97年4月21日凌晨2時50分許，迄丁○○於
    原審97年8月4日審理時作證，已經過3個月餘，期間復經其
    於警偵訊迄原審97年7月30日書寫自白書前，均供述持槍與
    開槍射擊之犯行均其1人所為之各次訊問過程，其對具體時
    間之記憶供述雖有些微出入，然其於原審提出自白書後就整
    起事件發生順序、來龍去脈、間隔時間之供述，則與通聯記
    錄所顯示者相同，堪信為真實）；至於被告乙○○對於上開
    通聯基地台出現位置，於檢察官偵訊時既供稱：「（你在案
    發前為何要跑到北屯區○○路○○路那裡？）我去找1個人
    ，叫楊順林。我是到梅川東路就停在樓下跟他說話，只是去
    找他，忘記說什麼了。」等語（見偵卷p176），顯已坦承案
    發當晚確實曾出現在與證人丁○○證述內容相符之上開基地
    台所在位置，然反觀被告乙○○於本院上訴審審理時雖改稱
    ：4月20日晚上11點多...我準備下班，電話關機，之後林文
    偉打電話給丁○○，丁○○打到我家說林文偉有事找，我就
    回給朱傳興，朱傳興要我到興大租車行，...，我就去丁○○云云（見本院上訴審卷p116），惟上開翻異前詞之供詞顯
    與卷附被告乙○○密集在臺中市西屯區、北區、北屯區、南
    屯區、西屯區、北屯區、北區等區域現身之通聯紀錄不符外
    ，且被告乙○○雖一再供稱案發當晚係撥打證人丁○○之手
    機，並在約定之宜寧中學搭載丁○○等情，然經逐一比對被
    告乙○○之0000 -000-000門號自97年4月20日起至97年4月
    21日14時06分止，除於97年4月20日上午11時54分時曾與丁○○使用之0000-00 0-000門號曾有通聯往來外，並無任何
    通聯紀錄(見偵卷p55、p51-64)，及證人丁○○於97年4月20
    日22時24分起至4月21日零時04分止其門號之基地台位址，
    與被告乙○○均同處於台中縣龍井鄉○○街二巷9弄7號（見
    偵卷p49、58)，再佐以證人即共同被告丁○○於本院審理時
    供稱案發當天均與被告乙○○在乙○○之東宜租車行等情(
    見本院卷p135反)，足見，被告乙○○上開辯稱曾撥打丁○○電話並在宜寧中學搭載丁○○云云，實與卷附書證不相吻
    合，是以，依證人丁○○證述內容與被告乙○○之行動電話
    基地臺位址出現情形相符，及被告乙○○於法院審理時隱而
    不談其於案發前到臺中市北屯區與「華哥」之小弟楊順林聯
    絡見面及不實供述案發當天有撥打丁○○電話與其相約在宜
    寧中學碰面等情以觀，本案應以證人即共同被告丁○○所述
    在其與乙○○前往「興大租車行」前，曾前往臺中市○○路
    某處，由乙○○出面向「華哥」借得扣案槍彈，而交由伊持
    有一情，與事實相符，自堪採信為真正。
  再者，本件案發當天被告乙○○與丁○○於深夜時分前往「
    興大租車行」之起因，依證人林文偉於檢察官偵訊時具結證
    稱：「星期天下午丙○○那邊的人就有打電話給我，...，
    他們那邊的人打來電話時，我有去『東宜車行』找乙○○聊
    天，講起我和丙○○的債務問題，我在『東宜車行』時，丙○○打電話給我，我不知道如何講就把電話交給乙○○，乙○○接完電話就跟我說他們約隔天星期一下午4點到服務處
    去調解，我就覺得應該是沒有事了。」、「（問：乙○○在
    何時知道丙○○跟朱傳興打電話要你立刻去車行之事？）我
    在丙○○打給我之後就有聯絡乙○○，我問他說『你不是約
    好了嗎，為何他打電話來說現在要談？』，乙○○就說『我
    過去和他講清楚』，我不知乙○○當時在那裡，我當時已在
    路上要去興大了，乙○○一接到我的電話就說他現在就要過
    去興大。」、「（問：你在警局說..丙○○約你去談債務問
    題？）對，但也不算是債務問題，因為他電話中嗆聲，他用
    臺語說要輸贏。」、「（問：丙○○是臨時找你談判的？）
    算是，我的0000-000-000手機在12點多到1點左右接到他的
    電話，我差不多1點半到2點左右到興大租車的。」等語（見
    偵卷p33、32）；及證人劉宥熏於警詢亦證稱：「因為在丙○○約我之前，我跟林文偉正好在乙○○位於台中縣龍井鄉
    ○○○路51號東宜租車行聊天，之前有乙○○說這件事，並
    跟他說對方不談了，要找我輸贏。」（見警卷p32）；於本
    院上訴審復具結證稱：「乙○○有問我們詐賭事情處理得怎
    樣，我們便說事情不是很順利，他便問是否需要他幫我們處
    理看看。」等語（見本院上訴審卷一p213反）；及證人丁○○於原審亦具結證稱：「（你事先是否知道他找你去做什麼
    ？）我有聽他講過，他說他拜託顏清標的弟弟向對方即丙○○等人表示，去顏清標的事務所談和解，對方有提到『輸贏
    』這件事情，顏清標的弟弟說丙○○要跟乙○○『輸贏』..
    我與乙○○要去『興大租車行』之前，先去臺中市北屯區找
    乙○○的老大，..，他的老大叫『華哥』，乙○○與他的老
    大先外出處理事情，..後來我接到劉秉逢的電話，..當時是
    97年4月21日凌晨1時30分左右（即通聯紀錄所示之1時38分
    13秒來電，偵卷p49），林文偉亦有撥打我的手機號碼(即通
    聯紀錄所示之1時46分23秒，偵卷p50)，告訴我丙○○現在
    在『興大租車行』，問我們要不要過去，過了約10分鐘，乙○○與『華哥』回來，我跟乙○○說丙○○現在在『興大租
    車行』在等你，『你要不要過去，乙○○說走啊』，要回去
    之前，乙○○叫『華哥』把槍拿出來，叫我背著裝槍的LV包
    包離開，前往『興大租車行』，我跟乙○○先開車去『未來
    之翼』載劉秉逢，..路途中，乙○○說如果到時候打起來的
    話，叫我開槍打對方的腳部...。」等語（見原審卷一p130
    反-131），及被告乙○○於本院上訴審亦供稱當日林文偉確
    實有打電話給丁○○，丁○○再告知伊之事等情（見本院上
    訴審卷(一)p116）；及證人劉秉逢於本院上訴審審理時具結證
    稱：乙○○、丁○○到「未來之翼」社區載伊後，在車上乙○○提到有糾紛要處理，但沒說何種糾紛，好像類似是口頭
    吵架還是糾紛，伊不太清楚，伊一上車時乙○○、丁○○並
    未拿槍給伊看，...，且乙○○、丁○○去「未來之翼」社
    區載伊後，就直接去「興大租車行」，並沒有再回去「未來
    之翼」社區（見本院上訴卷(一)p208-209反）等語，可徵被告
    乙○○自始即有介入幫忙林文偉、劉宥熏處理與丙○○等人
    賭債問題，且於案發前即自林文偉、劉宥熏處聽聞丙○○嗆
    聲將與其「輸贏」（臺語譯音）之挑釁言論，更在案發當時
    糾集與林文偉、劉宥熏、丙○○等人毫無瓜葛之劉秉逢及被
    告丁○○共同前往「興大租車行」，被告乙○○之目的在於
    處理林文偉、劉宥熏與丙○○等人間之賭債糾紛，至為明確
    ，準此，被告乙○○方以陸續邀被告丁○○、劉秉逢前往，
    並特地開車前往劉秉逢所在地點（劉秉逢在「未來之翼」社
    區）搭載一同前往，並於前往搭載劉秉逢前，先由乙○○搭
    載丁○○專程前往臺中市○○路某處向「華哥」借得扣案槍
    彈，苟如被告乙○○所辯其於深更半夜特定前往「興大租車
    行」之目的，僅在於告知丙○○等人已約定好下午（97年4
    月21日16時許）在顏清標服務處商談本案，儘可以電話聯絡
    即可，何以在林文偉、劉宥熏相繼輾轉告知丙○○邀約97年
    4月20日23時許在「興大租車行」見面，除特地開車前往，
    並刻意前往未來之翼搭載劉秉逢同行，顯難想像。又被告丁○○於警、偵訊及原審準備程序時，雖均供稱持有槍彈部分
    ，被告乙○○不知情云云，惟本案乃林文偉、劉宥熏委託被
    告乙○○處理本案，被告丁○○復僅聽聞乙○○要去「興大
    租車行」處理事情，倘若被告乙○○對於本案全然不知情，
    被告丁○○何以又有介入並持有扣案槍彈之動機？是以，本
    件被告丁○○於原審提出自白書後迄本院審理期間所供述被
    告乙○○均知情借槍之事，且與其共同持有扣案槍彈乙節，
    與卷附被告乙○○與丁○○所使用手機之通訊基地台位址出
    現位置相吻合，顯與事實相符，而堪採信。至於共同被告丁○○於原審提出自白書前所為歷次供述，與常情相悖離，則
    為本院所不採，詳述如後。
  關於被告丁○○於警、偵訊時，雖均供稱：被告乙○○、劉
    秉逢對於伊持有槍彈乙情並不知情，而為極盡迴護被告乙○○、劉秉逢之詞，與其後於原審提出自白書後及審理、本院
    供述內容全然不相符。惟觀被告丁○○警、偵訊供述內容，
    與現有事證，確有若干令人存疑之處：
  (1)被告丁○○供稱：案發當日乙○○先在宜寧中學（臺中市○
    區○○路2段45號）載伊後，又到「未來之翼」社區（文心
    南10 路）載劉秉逢，之後伊有說要上樓1趟，上樓後伊將槍
    枝及子彈均放在包包內下樓上車，就到「興大租車行」（見
    警卷P2）。除與其案發當時所持用之0000000000號行動電話
    通聯之基地臺位置曾出現臺中市○○區○○路、大連路等地
    不符外，且依證人劉秉逢於本院上訴審審理時證稱：原本伊
    自己在家裡剛起來，是他們（指乙○○及丁○○）要來接我
    的，當時在上車有看到一個LV包包，上車時包包就已經在車
    上、到現場時是由我開車的等語（見上訴審卷一P202反-203
    、206)，於偵查中亦證稱：（問：你回家之後，一直到和乙○○碰面出門這段期間，丁○○有無回到未來之翼？）沒有
    ，這幾天我有打電話給他們他在那，他說他以為我不在，他
    沒有回來，他沒有這裡鑰匙，他只有感應扣、乙○○來載我
    時就已有載著丁○○等語（見偵卷P19、18)，核與未來之翼
    社區自97年4月20日18時起至97年4月21日3時止監視器光碟
    ，僅於97年4月21日2時33分47秒許在大樓前攝影機出現車輛
    前來停於該社區大樓前，當時駕駛座旁一名男子在旁等候，
    另於97年4月21日2時34分05秒電梯內攝影機出現一名頭戴鴨
    舌帽揹側背包之男子下樓，此時在社區大樓前車旁等候之男
    子上車坐於駕駛座後方，另搭乘電梯下樓之男子步行上車坐
    於駕駛座旁，車輛即往復興路方向離去之攝入情形相符，有
    職務報告及監視器翻拍照片在卷可參(見偵卷P81-82、92-97
    ) ，亦與被告丁○○於原審提出自白書後之原審供、證述及
    本院所供述之曾與乙○○前往臺中市○○路某處向「華哥」
    借得扣案槍彈後，再前往「興大租車行」等語相符。
  (2)被告丁○○供稱：到達「興大租車行」時，伊與乙○○一起
    下車，由乙○○與對方談（見警卷P2）。與被告乙○○供稱
    到達時，由伊與劉秉逢先下車（見警卷P9）；證人林文偉證
    稱：丁○○不是當初陪乙○○下車之人，他是之後下車拿槍
    之人（見偵卷P34）；證人曾國威證述到達「興大租車行」
    時，乙○○與劉秉逢先下車，並步行至車行與伊等交談（見
    警卷P39，原審卷一P124反、125）；證人丙○○證稱：劉秉
    逢是與乙○○先下車之人（見偵卷P36）等情，亦均不相符
    。
  (3)被告丁○○供稱：扣案槍彈是「茶壺」之男子拿給伊的，「
    茶壺」現在何處伊並不清楚（見警卷第4頁）。被告乙○○
    供稱：伊聽丁○○說該槍枝是1位綽號「茶壺」之男子（已
    死亡了）拿給他的（見警卷P10）。如扣案槍彈確係綽號「
    茶壺」之男子交付被告丁○○，而被告乙○○僅自被告丁○○聽聞上情，何以被告丁○○並不知「茶壺」之下落，被告
    乙○○反而知悉「茶壺」已經死亡之事實，而為上開供述，
    顯然違反常情；再佐以證人劉秉逢於本院上訴審審理時證稱
    ：從水里回台中後，伊與丁○○在一起，在這時該LV包包不
    在我們這邊、從水里回來後，伊與丁○○在一起，乙○○並
    沒有與他們在一起等情（見上訴審卷一P205)，足見，扣案
    槍枝在案發後，因被告乙○○與丁○○及劉秉逢共同駕車逃
    往水里一帶躲避而仍在被告乙○○及丁○○共同持有中，然
    依證人劉秉逢上開證詞，可知，在被告乙○○與丁○○及劉
    秉逢分道揚鑣後，該置放槍枝之LV包包既未由與劉秉逢同行
    之丁○○保管，足徵扣案槍枝在案發後係由乙○○一人持有
    ，倘若扣案槍彈係被告丁○○單獨自他人處取得，並擅自持
    往案發現場，衡諸常情，豈有由與該槍彈及開槍事件無關之
    乙○○負責槍枝保管等善後事情之理？
  3.足見被告乙○○否認與被告丁○○共同持有槍彈之犯行，要
    無可採，其與丁○○共同持有扣案槍彈之犯行，已堪認定。
    至被告丁○○於原審審理、本院雖均供述劉秉逢於車上也有
    拿槍彈，然為劉秉逢堅詞否認，證稱其只有觀看一下而已。
    而按槍砲彈藥刀械管制條例第8條第4項規定之未經許可無故
    持有改造手槍罪，雖只須未經主管機關許可，且無正當理由
    ，而將手槍置於自己實力支配之下，罪即成立；至其是否為
    自己持有，或持有時間之長短，皆所不問（最高法院88年度
    臺上字第6721號判決意旨參照），惟仍以行為人「持有」手
    槍為必要。而刑事法上所稱之「持有」，乃指行為人以支配
    之意思，將物品置於自己事實上得為實力支配下之狀態而言
    ；故「持有」者，必須行為人對該物有支配之意思，並實際
    上已將之移入於自己事實上得為支配之狀態（即行為中），
    始足當之，此觀最高法院82年度臺上字第1135號判決意旨自
    明。又所謂「持有」手槍，應係指就手槍為執持占有而言，
    必須行為人主觀上對手槍有執持占有之意思，客觀上有足以
    顯示係實現其占有物上權利之行為；如僅偶然經手，迅即脫
    離，對之無執持占有之意思與行為，即非此所謂「持有」（
    最高法院76年度臺上字第2090號判決意旨參照）。劉秉逢於
    案發當日固然在將抵達案發現場時始知悉被告2人持有槍枝
    ，並曾順勢觀看之，惟即便如被告丁○○供述劉秉逢曾接手
    碰觸該槍枝不超過5秒時間（且此部分僅丁○○1人供述，並
    為劉秉逢所堅決否認），劉秉逢隨即歸還丁○○等情，尚難
    僅以上開瞬間碰觸，即遽以認定劉秉逢對於被告2人所持有
    之槍枝為具有殺傷力之槍枝已有明確認知之可能，又丁○○
    另供述乙○○告知何時及如何使用槍枝時，劉秉逢還沒有在
    車上，並沒有約定劉秉逢要分擔何工作（見上訴審卷一P 82
    反）；且事先向「華哥」借槍並取得槍枝占有者為被告2 人
    ，劉秉逢並未參與；待到達「興大租車行」時，劉秉逢偕同
    乙○○下車，乙○○亦未攜帶扣案槍彈或該LV包包；足見劉
    秉逢並不知被告乙○○與丁○○先前之謀議（即如發生糾紛
    ，要持槍射擊對方），其後發生丁○○持槍下車亦非劉秉逢
    所能知悉或得以預見，自不能認定劉秉逢與被告2人有共同
    持有扣案槍彈之犯意聯絡或行為分擔，且劉秉逢被訴違反槍
    砲彈藥刀械管制條例部分，亦經臺灣臺中地方法院檢察署檢
    察官以97年度偵字第9751號為不起訴處分確定，並經臺灣高
    等法院臺中分院檢察署予以維持並為駁回之處分，有該不起
    訴處分書及處分書各1份在卷（見偵卷P189-190、原審卷一P
    13）可參，附此敘明。
(二)被告2人共同殺人未遂部分：
  1.查案發當時係被告丁○○持有扣案槍彈朝丙○○身體射擊，
    導致其受有右腹、腰各有1穿透性槍傷傷口等情，已據在場
    目擊證人曾國威於原審具結證明屬實，復有診斷證明書及財
    團法人仁愛綜合醫院檢送病歷資料、診療說明書等件在卷（
    見警卷第22頁、原審卷(一)第98至115頁）可按，另有槍擊案
    現場圖、刑案現場採證照片等件在卷可參（見警卷P59-95）
    。案發後現場遺留之彈頭1顆，認係已擊發撞擊變形之口徑
    9mm制式銅包衣彈頭，其上剩3條右旋來復線，亦有內政部警
    政署刑事警察局97年5月16日刑鑑字第0970060657號槍彈鑑
    定書1份在卷（見偵卷第167、168頁）可參，丙○○於案發
    時地確實遭受槍擊而致受傷，已堪認定。
  2.又本案究係被告丁○○或乙○○開槍，2人供述不一，彼此
    立場互相衝突對立；證人即被害人丙○○與目擊證人曾國威
    就究竟何人開槍之重要待證事實，於警偵訊、原審、本院上
    訴審所證述內容及其等各自供述之內容亦均有若干出入，本
    院經斟酌下列相關事證後，認為實際下手開槍者為丁○○。
    查：
  (1)證人曾國威於警詢時陳稱：「..丙○○與乙○○就開始打起
    來，隨後該3858-DD號自小客車就下來1個人，我有看見他拿
    1把手槍對著丙○○連開3槍後，隨即就搭乘該3858-DD號自
    小客車逃逸，..」「我有看見1把銀色槍枝，該槍枝與警用
    手槍類似。」「..乙○○與劉秉逢分別由車輛後座左右兩側
    下車，並步行至興大車行與我們交談，後因乙○○與丙○○
    發生鬥毆，我就看見丁○○由該車輛下來後手持手槍對著丙○○射擊。」（見警卷P36、39）；於原審具結證稱：「..
    後來來了乙○○及其另外1個朋友，但該朋友並不是丁○○
    ，這2名先下車，我問乙○○是不是要介入處理，乙○○說
    對，丙○○就跟乙○○發生扭打，發生扭打後，跟乙○○一
    起下車的那位朋友就跑回車上，這時丁○○就下車，丁○○
    就開槍，丙○○受傷，就報警並送往醫院。」「（問：你有
    無親眼目睹是何人開槍？）丁○○，因為我站在（偵卷P59
    頁現場圖所示）8號位置看到丁○○站在騎樓位置開槍，我
    是跟丁○○面對面，所以我確定是丁○○開槍。」「（問：
    有無看到丁○○開第1槍的姿勢？）有，丁○○平舉右手，
    槍朝丙○○的方向。」「（問：第1槍有無打到何人或何處
    ？）我不確定。」「（問：你聽到第1聲槍響與第2聲槍響距
    離多久？）很近，大約幾秒鐘。（問：第2聲槍響與第3聲槍
    響距離多久？）也是幾秒鐘。」「（問：丁○○有說過第1
    聲是朝著地下開，你的印象為何？）我的印象是丁○○朝著
    丙○○身上的方向開槍。（問：丁○○第1次開槍前有無說
    什麼？）沒有。（問：就你所聽到3聲槍響，聲音是否都相
    同？）都一樣。（問：被告丁○○問：我開的第1槍槍口是
    否朝上？）我看到時，丁○○拿槍的姿勢，是槍口平指著丙○○的方向，沒有朝上，也沒有朝下。我看到丁○○就是這
    個姿勢，我不曉得當時丁○○是已經射擊完畢，還是正在射
    擊。」（見原審卷一P124反、125、126反、127-128）；於
    上訴審具結證稱：依當時情形，伊確實可以清楚看到現場開
    槍的情形，當時開槍與丙○○間約有2台車之距離，3聲槍響
    大小都一樣等語（見上訴審卷二P35、38反）。依證人曾國
    威所述，丁○○持槍下車之際，手持槍枝對準者即為丙○○
    ，並非伊，事後遭槍枝射擊受傷者亦為丙○○，足見曾國威
    於案發時身處位置，無論係曾國威直承之車牌號碼2699-FH
    自用小客車後方或劉宥熏供述之該車左側（詳見下述(2)），
    曾國威比丙○○處於較安全之位置，其視線並未因此而受遮
    蔽，其並得以清楚見聞被告丁○○持槍射擊之全盤經過，而
    為如上證述內容，顯係根據其親身經歷事項而為陳述，堪信
    為真實。再者，曾國威係丙○○之友人，案發當日受丙○○
    之邀而前往與林文偉、劉宥熏一方所找之乙○○談判（乙○○方邀丁○○、劉秉逢參加），顯然曾國威無論與被告乙○○或丁○○皆屬於對立地位，其證述內容自無庸為偏頗乙○○或丁○○何方之理，基此立場所為證述內容，自屬較客觀
    公正，亦堪予採信。
  (2)雖證人劉宥熏於警詢陳稱：案發當日丙○○就掐住乙○○的
    脖子，押著他打，伊見狀要過去阻止時，就被曾國威拖到車
    行旁邊毆打，不久之後就聽到槍聲，因為當時被拖到旁邊打
    ，所以沒有看到誰開槍（見警卷P31、32），於上訴審具結
    證稱：伊有被曾國威毆打，一開始是從右邊打到左邊（從房
    屋座落位置往道路方向看），伊在左邊角落被壓制住，伊等
    就在那個小區域打，他把伊壓在下面，伊爬不起來，因時隔
    已久，伊最後的印象是伊在車旁，車是停在柱子旁，伊等剛
    好是在車與柱子中間的角落，曾國威停手站起來後，伊才跟
    著站起來，曾國威比伊起身多久、有無看到，伊真的不清楚
    （見上訴審卷一P217正反）；惟證人曾國威於上訴審既具結
    證稱：當時伊與劉宥熏是從右邊打到左邊，有發生扭打，但
    並未將劉宥熏壓制在地，拿槍者對空開槍時伊就鬆手（見上
    訴卷二P35、38）。可徵曾國威於案發當日雖亦與劉宥熏在
    旁拉扯，然曾國威已否認有將劉宥熏壓制在地，即便如劉宥
    熏所述曾國威將其壓制在地，則曾國威在其上方，亦非毫無
    可能可以見聞丁○○之開槍經過，且曾國威證述其「有看到
    1名人影從車上下來，背著1個包包」（見上訴審卷二P37反
    ），亦與丁○○供述此情相符。故案發當日曾國威雖與劉宥
    熏互有拉扯爭執，仍無礙於曾國威得以清楚見聞開槍之經過
    。
  (3)案發時被告乙○○係留短髮，後方髮際低於耳下高度，稍有
    旁分，未戴眼鏡，身穿淺色有條紋之上衣，被告丁○○亦為
    短髮，屬平頭髮型但較長，戴黑色膠框眼鏡，身穿深色有衣
    領之上衣，另劉秉逢則屬平頭髮型（頭髮較丁○○為短），
    未戴眼鏡，身穿白色有深色條紋且有衣領之上衣，以上有其
    等3人於被查獲時所拍攝照片在卷（見警卷P13、52、114 、
    116）可徵。曾國威於警詢固然指稱伊只知道是1個陌生男子
    開槍，約20多歲，穿黑色POLO杉、黑色膠框眼鏡、頭髮中分
    蠻長，且前面有挑染金色、身材瘦高，約173公分（見警卷
    P36），於上訴審則證稱其在警詢所描述之人即警卷第52 頁
    之丁○○（見上訴審卷二P36）。經上訴審當庭勘驗乙○○
    、丁○○、曾國威未著鞋之身高，乙○○為180公分、丁○○為175公分、曾國威為171公分，並載明於上訴審98年10
    月7日審判筆錄（見上訴審卷二P40反）。而案發時「興大租
    車行」有燈光，騎樓臨馬路處復有路燈，有照片附卷（見警
    卷P60）可參，曾國威復證述當時伊距離開槍之丁○○約有2
    台車（原審證稱約1台車半）長度之距離，以曾國威身高171
    公分之高度，由內往外朝遠處觀看，再經由路燈之照射，而
    誤認開槍者之頭髮因燈光照射關係而呈金黃色，因而為開槍
    者有挑染頭髮之誤判，非無可能。且人之高度因與己身相對
    距離之遠近，致呈現不同高度之研判，乃當然之理，以曾國
    威身高171公分，丁○○身高175公分，復處於2台車（原審
    證稱1台車半）車長之距離、復係深夜之情況下，因而研判
    開槍者在遠處形成其（丁○○）身高為173公分之判斷，與
    常情應屬相符。另曾國威親眼目擊開槍者即身穿黑色POLO衫
    、戴黑色膠框眼鏡等醒目特徵，僅被告丁○○1人具備，乙○○、劉秉逢均穿著淺色上衣，且未戴眼鏡，並未有曾國威
    於警詢所描述之各情。故曾國威於警詢時描述開槍者之外觀
    特徵，就是否挑染、頭髮中分蠻長等節，雖與丁○○彼時外
    觀不盡相符，然此或因距離、燈光照射等關係而有上開出入
    ，此由其於本院仍堅決證稱伊所指開槍之人就是丁○○無誤
    ，可見一般。
  (4)按「告訴人、證人之陳述有部分前後不符，或相互間有所歧
    異時，究竟何者為可採，法院仍得本其自由心證予以斟酌，
    非謂一有不符或矛盾，即應認其全部均為不可採信；尤其關
    於行為動機、手段及結果等之細節方面，告訴人之指陳，難
    免故予誇大，證人之證言，有時亦予渲染之可能；然其基本
    事實之陳述，若果與真實性無礙時，則仍非不得予以採信。
    」最高法院95年度臺上字第3132號判決意旨參照。證人曾
    國威於上訴審時雖證稱：伊看到丁○○第1槍是對空鳴槍，
    當時丁○○有說「不要再打了（臺語發音）」，伊有喊「他
    拿槍了」，然後才趴下去，沒有看到丙○○搶槍的動作，丙○○被射擊的那一剎那，伊並沒有看到，伊確實有看到丁○○從包包內拿出1把槍對天空鳴槍且有擊發，擊發後丙○○
    與乙○○應該還在拉扯（見上訴審卷二P35反、37反、38、
    39 ），與其於原審不止一次地證述看到丁○○持槍平舉朝
    丙○○身體射擊，且丁○○於射擊前並未說何話一情不符（
    見原審卷一P125反、126反、127正反）。其於原審並具體描
    述丁○○係右手單手拿槍平舉指著丙○○，丁○○開第1槍
    時，丙○○沒有向前搶槍的動作（見原審卷一P127反）。稽
    之曾國威於警詢、原審均未曾提及丁○○當時第1槍是對空
    鳴槍，於原審具結作證時，至少有3次提及丁○○第1槍就是
    朝丙○○身體射擊，迄於原審對質時，經丁○○詢問「我開
    的第1槍槍口是否朝上？」後，證稱：「我看到時，丁○○
    拿槍的姿勢，是槍口平指著丙○○的方向，沒有朝上，也沒
    有朝下。我看到丁○○就是這個姿勢。我不曉得當時丁○○
    是已經射擊完畢，還是正在射擊。」（見原審卷一P127反、
    128 ）。卻於上訴審審理時改證稱：「我記得我一直以來都
    是說丁○○是對空鳴槍。」（見上訴審卷二P39反），明顯
    與其原審所述大相逕庭，而曾國威係於97年4月21日上午6時
    37分起至7時15分止、97年4月22日18時35分起至18時55分止
    製作第1、2次警詢筆錄，97年8月14日於原審具結作證，彼
    時距離案發時間（97年4月21日凌晨2時50分許）為當日或僅
    隔3 個月餘，其與乙○○或丁○○2人俱不相識，乙○○與
    丁○○於案發當日復與其處於對立場面，其當無設詞誣陷何
    方之理，且對於案發當日情節當較為記憶深刻，不致混淆錯
    亂。反觀曾國威於本院98年10月7日作證時，距離案發時間
    已相隔1年又5個月餘，其卻可以清晰記憶「我記得我一直以
    來都是說丁○○是對空鳴槍」，明顯與其原審證述至少3次
    「丁○○持槍平舉對丙○○射擊」一情不符，顯然係因時間
    久遠，其於原審該次交互詰問後，復聽聞丁○○質疑「我開
    的第1槍槍口是否朝上？」後，其記憶中因而存在丁○○對
    空鳴槍之印象，以致產生混淆。故本院仍認曾國威於上訴審
    審理時所為丁○○第1槍是對空鳴槍，當時丁○○有說「不
    要再打了（臺語發音）」等內容，實無足採信為真正。另
    外，證人曾國威於原審雖曾具結證稱：「(問：丁○○開第1
    槍時，丙○○有無向前搶槍的動作？）沒有，因為當時丙○○與乙○○還在扭打。」、於上訴審則證稱：「持槍者擊發
    後，乙○○與丙○○應該還在拉扯。」（見原審卷一P127反
    、上訴審卷二P38)，關於槍聲響起時，乙○○與丙○○是否
    仍在扭打，或丙○○業已在後方追打朝被告丁○○位置跑去
    之乙○○，證述前後不一，然依本件被告丁○○既受被告乙○○之指示共同持扣案槍枝前往案發現場，在乙○○與丙○○仍處於扭打狀態時，倘若被告丁○○任意開槍，均有可能
    不慎傷及乙○○，衡諸常情，被告丁○○自無可能在乙○○
    仍與丙○○因扭打而無法閃躲情況下，朝二人所在方向射擊
    ；再佐以，本件並無丁○○於案發當天曾對空鳴槍並高喊不
    要再打了等情已詳如前，及丙○○於上訴審審理時，亦詳細
    證述為：「（問：當時你有無上前搶槍？）沒有。（問：當
    時你有無碰觸到槍枝？）沒有。」「（問：乙○○跟你扭打
    後，他是往他車的方向跑？）對。」「（問：乙○○跑走時
    ，車上的丁○○下來了嗎？）有，有下來了吧。」等語（見
    上訴審卷二P29反)，足見，本件案發當天被告丁○○開槍時
    現場應係乙○○已自興大租車行逃出，朝丁○○所在位置跑
    去，而丙○○仍在乙○○後方試圖追打乙○○，被告丁○○
    已足以確認開槍行為不致傷及乙○○時，朝乙○○後方之丙○○射擊，較堪採信。
  (5)而丁○○所射擊之3聲槍響相隔僅幾秒鐘，已經證人曾國威
    於原審及上訴審具結證述在卷（見原審卷一P126反、上訴審
    卷二P39反），證人丙○○更具結證述：「（聽到3槍的聲音
    ，第1聲到第2聲，第2聲到第3聲距離多久的時間？）3槍好
    像是連開。（有無辦法確定是連開？）他一下車就開3槍。
    」（見原審卷一P75），林文偉於原審亦具結證稱：「我沒
    有看到是誰開槍，但是我有看到丁○○拿槍出來。（你看到
    丁○○拿槍出來時，他的旁邊有無其他人？）沒有。（拿槍
    出來與聽到槍聲的時間距離多久？）1、2秒左右。.. 我看
    到丁○○拿槍出來後我就離開。」（見原審卷一P136、137
    頁）。可徵當時情況緊急，被告丁○○持槍下車後約1、2秒
    ，林文偉即聽到第1聲槍響，接連2、3槍之射擊時間則間隔
    甚短，以丁○○射擊時，乙○○與丙○○已處於追打狀態，
    既無證據證明乙○○業已跑至丁○○處，實難認乙○○已迅
    速抵達丁○○所在位置，除於到達丁○○所在位置後逕行動
    手搶下丁○○高舉之槍枝，且得以在瞬間回頭朝丙○○準確
    無誤地射擊，並因此擊中丙○○之右腹部？被告丁○○辯稱
    案發當晚實際持槍朝丙○○射擊者係乙○○，尚難採信。
  (6)至丙○○於原審雖一度具結證稱：「我記得製作第1次警詢
    筆錄時，我本來是跟警察說乙○○在（偵卷P59）現場圖編
    號7的位置要對我開槍，我雙手要撥開槍，但是警察說你是
    神哦，怎麼可能，所以我的筆錄才說不知道是誰開槍，其實
    我也是認為乙○○在現場圖編號7的位置對我開槍。」（見
    原審卷P164反），已與其偵訊、原審及上訴審所為證述內容
    （證稱是丁○○開槍）並不相符，亦與丁○○於原審提出自
    白書後迄上訴審審理期間所稱：乙○○跑向伊旁邊，搶下伊
    高舉對空鳴槍之槍枝後，再對丙○○射擊，當時丙○○已跑
    向乙○○站在丙○○前面，乙○○就對丙○○近距離（約距
    100公分）射擊（見上訴審卷一P84）情節不符。證人丙○○
    於上訴審亦明確證稱：「（問：若不是因為曾國威告訴你開
    槍者為丁○○，你自己能否獨立判斷、能否知道開槍者是丁○○或乙○○2人之中的哪1個人？）不知道。（問：你所謂
    的不知道，是從案發當時到現在都不知道？）是。」（見上
    訴審卷二P27反）。故丙○○於原審一度證述係乙○○開槍
    等詞，亦為本院所不採。
  (7)丁○○再辯稱其有持槍，但於高舉對空鳴槍後遭乙○○所搶
    去，然此情此景僅其1人供述，丙○○、曾國威、林文偉均
    未曾提及乙○○曾搶下丁○○手中之槍枝，丁○○於警、偵
    訊時及於原審提出自白書之前，亦均未曾提及此節。雖丙○○對於案發過程究竟係何人開槍射擊，因受曾國威影響，致
    一度出現開槍者係丁○○，後又改稱是乙○○等供述，以致
    無法確認究係何人開槍射擊，丙○○固然無從確認開槍者，
    然就其與乙○○扭打及其後逃逸過程，已有近距離之接觸，
    就具體詳情則證述為：「（問：當時你有無上前搶槍？）沒
    有。（問：當時你有無碰觸到槍枝？）沒有。」「（問：乙○○跟你扭打後，他是往他車的方向跑？）對。」「（問：
    乙○○跑走時，車上的丁○○下來了嗎？）有，有下來了吧
    。」「（問：你往馬路跑的時候，你的視線集中在何處？前
    面？還是連旁邊都會看？）前面。」「（問：既然你眼睛是
    往前看，你會注意到乙○○及他們所乘坐的那部車？）是，
    那時候我在後面追，他們在前面都跑上車就走了。（問：既
    然他們都有上車，你為何會中彈？）那是追出去在中間的時
    候，應該是我追出去時就已經被打到了，但當時還不知道，
    是到外面才發現到濕濕的。（問：如果以你剛所述，你是追
    到中間時就中彈，當時你有無注意到乙○○的方向是不是背
    對著你往車上跑？）是，但重點是中間有拉扯，拉扯完他就
    跑出去了。（問：依你事後回想起你可能中彈的那個時間點
    ，你是不是還一直在追乙○○？）對。（問：這是不就表示
    你只能看到乙○○的背面？）是。（問：若是如此，乙○○
    如何能開槍打你？）中間是有停頓一下子，我們中間還有交
    集，有停留、對峙。（問：乙○○當時也是有面對你？）對
    。（問：那時乙○○在車內還是在車外？）那時乙○○和我
    都是在中彈車子的旁邊，然後交集完，他就跑回車上、我在
    後面追。..就是我們有交集，我們在那裡有面對面拉扯，然
    後他跑出去就變成他是背對著我。」「（問：..你發現中彈
    時，乙○○是面對著你還是他已經跑到車裡？）他是背對著
    我。」「（問：你感覺中彈時，乙○○還在往前跑嗎？）對
    ，他們要跑上車了。」（見上訴審卷二P25反、29反、30反
    -31、33）。可徵依當時丙○○與乙○○扭打後，乙○○隨
    即跑離現場並背對著丙○○，丙○○跑至馬路上才發現已經
    中彈之客觀情況，乙○○顯無可能再有如丁○○所述，「我
    下車將槍枝舉高，我沒有射擊，乙○○跑到我旁邊將槍枝搶
    走，就對丙○○開槍，當時丙○○站在乙○○前面，.. 」
    （見上訴審卷一P84）之情。故依丙○○於上訴審描述其記
    憶中與乙○○扭打、其遭射擊及見聞乙○○逃離現場上車後
    離去等過程，乙○○顯無機會搶下丁○○手中槍枝再對丙○○射擊之理。被告丁○○此部分辯解顯僅有其個人供述，且
    亦與先前警、偵訊及於原審提出自白書前，所為歷次供述俱
    不相符，要難採信。
  (8)被告丁○○雖供稱案發後伊與乙○○、劉秉逢、李松強4人
    在1個房間談，李松強叫伊等好好想一想，看誰開的槍，由
    那個人全部攬下來，隔天去投案時，伊與張峻偉、劉秉逢、
    李松強、顏清金、乙○○在同1地點1樓談，就說由伊出面擔
    罪，李松強並要求伊先摸槍，以便留下指紋，伊就將槍枝交
    給李松強，再與乙○○、劉秉逢一起去投案（見上訴審卷一
    P85）。惟證人李松強於上訴審堅詞否認上情，且被告丁○○供述上情亦與證人李松強於原審證述被告2人及劉秉逢投
    案情節亦不相符（見原審卷一P123、上訴審卷一P219背、22
    0），亦與劉秉逢於上訴審證述投案前並未討論要如何陳述
    （見上訴審卷一P205反）、張峻偉於上訴審證述丁○○、乙○○、劉秉逢有無於案發後商量要由丁○○出面投案一情，
    伊並不知道，也未曾看過李松強要求丁○○摸槍，以便留下
    指紋投案此一場景（見上訴審卷二P152反、153反）不符。
    依被告丁○○於臺灣臺中看守所之會客錄音光碟，經原審
    法官助理勘驗後，固有乙○○於97年5月26日前往會面時，
    於0分4秒起、1分7秒起，丁○○答以「好啦。你講的那個，
    我答應你。（重覆3次）」「你講的那個，我答應你，你叫
    他先拿1、20寄進來，不然到時候如果人死了。」乙○○又
    稱：「小偉有拍胸脯。你放心啦。我會幫你處理好。」97
    年10月3日乙○○再度前往會面時，又稱「幹你娘！你這樣
    搞會變成我們兩個都死，知道嗎？」97年10月9日，劉宥熏
    前往會面，固有提及「我感覺你實在委屈！」「要判決了？
    你有甲（『咬』嗎？）」丁○○答「我全部都說出來了。」
    「該說的，我要全部說出來。對，該說的我都有講了。」等
    語，有勘驗紀錄1份在卷可參（見原審卷二P160-167），雖
    可懷疑丁○○於投案時確實隱瞞部分事實真相，證人劉宥熏
    於上訴審亦具結證述：當時伊聽朋友說丁○○與乙○○究竟
    何人去開槍，伊等均不清楚，去會面時聽到丁○○提起，伊
    才跟他說如果不是他開槍，那他就比較委屈一點（見上訴審
    卷一P214反）。然案發當時究竟係丁○○或乙○○開槍？其
    等犯意聯絡為何？是否被告2人均共犯而推由丁○○1人承擔
    ，不要將乙○○供出？抑或實際上本案純屬乙○○1人所為
    ，丁○○全然不知情等節，自上開之會客錄音光碟譯文顯然
    無法證明此節，故亦無從為被告丁○○供稱伊係出面替乙○○頂罪，並否認殺人犯意及犯行之供述為可採信。
  (9)本件被告丁○○、乙○○2人經測謊後，就「那天在車行
    外你有沒有拿槍射擊？（答：沒有）那天在『興大車行』
    外你有沒有拿槍射擊？（答：沒有）」2問題，被告丁○○
    均呈現「無不實反應」，被告乙○○均呈現「不實反應」，
    有測謊鑑定書2份及所附測謊同意書、測謊圖譜數據分析表
    、問題單、鑑定人結文、測謊鑑定人李錦明簡歷、圖譜鑑核
    人刑事警察局鑑識科組長陳振煜簡歷、合格證書等件在卷可
    參（見原審卷三P13-49、上訴審卷二P84-98）。雖被告丁○○就否認下手開槍射擊之供述，無不實之情緒波動反應，被
    告乙○○則呈現情緒波動之不實反應。惟查︰「測謊鑑定，
    係依一般人在說謊時，會產生遲疑、緊張、恐懼、不安等心
    理波動現象，以科學方法，由鑑定人利用測謊儀器，將受測
    者之上開情緒波動反應情形加以紀錄，用以分析判斷受測者
    之供述是否違反其內心之真意而屬虛偽不實。故測謊鑑定，
    倘鑑定人具備專業之知識技能，復基於保障緘默權而事先獲
    得受測者之同意，所使用之測謊儀器及其測試之問題與方法
    又具專業可靠性時，該測謊結果，固非無證據能力，但證明
    力如何，事實審法院仍有自由判斷之職權。若被告有利之供
    述，經鑑定並無任何虛偽供述之情緒波動反應，又無其他合
    法之積極證據足以證明該部分之犯罪事實時，即可印證其真
    實性，而得為有利於被告之認定……。反之，若查有其他合
    法之積極證據，可證明被告有該部分犯罪事實者，自不得徒
    以被告通過測謊，即作為否定其他事證之唯一證據」，此有
    最高法院92年臺上字第5816號判決可參。是以，本件既經本
    院審理結果，認被告2人犯行明確，則自不得僅因被告丁○○通過測謊、乙○○未通過測謊，即無視前揭歷歷事證，而
    逕為被告丁○○未為開槍射擊，係被告乙○○開槍射擊之認
    定。
  (10)綜上所述，本院仍認本案實際著手開槍朝丙○○射擊者為被
    告丁○○，而非被告乙○○。惟依案發當天被告乙○○與丁○○於深夜時分前往「興大租車行」係源自於被告乙○○為
    解決林文偉、劉宥熏與丙○○間之賭博債務糾紛，被告丁○○係應被告乙○○之指示而陪同前往，且在被告乙○○搭載
    被告丁○○前往興大租車行前，亦係被告乙○○主動將車輛
    駛往友人，專程向「華哥」借入扣案槍彈後，再持以前往「
    興大租車行」，而且途中乙○○並未向負責持有槍彈之丁○○告誡抵達興大租車行後，不得使用槍彈等事實，堪可確認
    被告乙○○、丁○○在前往興大租車行處理賭債糾紛時，既
    然專程先向他人借得槍彈，並持往現場，且途中彼此間亦未
    曾告誡或提醒切勿使用上開專程借入而持有之槍彈，復在遭
    丙○○之追打，而往丁○○方向逃去，目睹丁○○持有槍彈
    下車時，亦不曾出言制止丁○○使用槍彈，是以，乙○○對
    於丁○○持有渠二人專程借入之槍彈下車後，並開槍射擊對
    方（丙○○）身體之行為，早在被告乙○○之認知範圍內，
    雖其未實際下手或接手實施射擊行為，仍應與丁○○就開槍
    射擊丙○○身體之行為負共犯責任。
  3.被告2人雖均辯稱無殺人犯意云云，惟行為人對於構成犯罪
    之事實，預見其發生而其發生並不違背其本意者，以故意論
    ，刑法第13條第2項定有明文，亦即不確定故意（或稱間接
    故意）；而刑法上過失犯之成立，以行為人對於構成犯罪事
    實應注意、並能注意而不注意（無認識之過失），或雖預見
    其能發生，而確信其不發生（有認識之過失）為要件，設行
    為人對於構成犯罪之事實，已預見其能發生，又無確信其不
    能發生之情形，即係故意而非過失，若已預見有此結果而悍
    然為之，自不得主張係過失。查：
  (1)扣案槍枝係口徑9mm制式半自動手槍，為德國HK廠USP型，槍
    管內具6條右旋來復線，擊發功能正常，另送鑑子彈9顆，認
    均係口徑9mm制式子彈，均可擊發，認均具殺傷力，並非一
    般之改造手槍或玩具手槍。被告2人係因被告乙○○於案發
    當時要處理丙○○等人與林文偉等人間賭債糾紛，事先一同
    前往「華哥」處向其借得扣案槍彈，被告2人既一同自華哥
    處取得扣未槍彈，足見扣案槍彈確實均具有相當殺傷力，已
    為被告2人所明知，仍共同攜帶扣案槍彈前往案發地點；再
    佐以被告2人在前往興大租車行前，既兼程前往他處向他人
    借入扣案槍彈，且在取得扣案槍彈驅車趕往興大租車行期間
    ，彼此均未曾出言告誡發生爭執時，千萬不得持槍射擊，復
    在興大租車行發生毆打行為後，乙○○朝已下車之丁○○位
    置跑去時，目睹丁○○持槍朝向丙○○方向平舉時，被告乙○○亦不曾制止被告丁○○上開持槍射擊動作，以槍枝乃威
    力強大之武器，本身具有高度之危險性與不確定性，深夜時
    分倘若專程持制式槍彈前往處理賭債糾紛，一旦現場發生拉
    扯或暴動，而促使持槍者發射制式槍彈，勢必造成在場人士
    因閃躲不及致身體受有重大傷害，或危及生命之可能，此乃
    一般常識，被告2人均為智識成熟之男子，明知此節，仍蓄
    意共同攜帶制式槍彈前往案發現場，除彼此未告誡對方不得
    用槍外，被告乙○○在目睹被告丁○○持槍朝向丙○○時，
    亦不曾加以制止，猶任由被告丁○○持已上樘之扣案制式槍
    彈朝被害人丙○○身體所在位置射擊，益徵被告2人於案發
    當時確實有不確定之殺人犯意，且彼此有默示同意由被告丁○○開槍射擊之犯行，要無疑義。
  (2)證人丙○○就遭槍射擊情節，於警詢陳稱：「..當時車上應
    該還有至少乙名駕駛，就在此時就起身跑向少年身邊，對我
    連續開槍射擊3發，有1發射中我右腹部（穿透），..」（見
    警卷P20、21）；於檢察官偵訊時具結證述：「（下車的這
    人是如何開槍的？）朝著我開槍，我記得他連續對著我開了
    3槍。」（見偵卷P36）；於原審具結證述：「我聽到3聲槍
    響。」「3槍好像是連開。」「他一下車就開3槍。」（見原
    審卷一P74反-75）；於上訴審具結證述：「（你當時有無聽
    到3聲槍響？）是。」（見上訴審卷二P25反、33）。
  (3)證人曾國威於警詢時證稱：「我有看見他拿1把手槍對著丙○○連開3槍後，隨即就搭乘該部..自小客車逃逸。」（見
    警卷P36）：於原審具結證稱：「我聽到是3聲（槍聲）。」
    「（你聽到第1聲槍響與第2聲槍響距離多久？）很近，大約
    幾秒鐘。」「（第2聲槍響與第3聲槍響距離多久？）也是幾
    秒鐘。」（見原審卷一P126）。
  (4)稽之證人丙○○、曾國威證述內容，其等確實聽聞3聲槍響
    ，且3聲槍響間隔均很近、約幾秒鐘時間、好像是連開等情
    ，證人即臺中市警察局第三分局偵查隊鑑識小組偵查佐倪晨
    於原審具結證稱：槍擊發的聲音與卡彈的聲音不一樣，卡彈
    不會有爆炸聲（見原審卷一P129反），及證人丙○○、曾國
    威均證述確實聽聞3聲槍響，是以被告丁○○辯稱第3聲卡彈
    云云，顯無可採。又丙○○遭被告丁○○持槍射擊其身體，
    先後共計3槍，其中1槍已致丙○○之右腹、腰各有1穿透性
    槍傷傷口，彼時丙○○並無因快跌倒或彎腰而產生身體微傾
    之姿勢，已經丙○○、曾國威於原審、上訴審審理時具結證
    述在卷，且經上訴審當庭勘驗丙○○右腹部因槍傷所留疤痕
    ，其右腹部前面疤痕（子彈之穿入點）距地面為111公分，
    後腰處疤痕（子彈之射出穿透口）距地面111公分，業經本
    院當庭勘驗明確，載明於上訴審98年10月7日審判筆錄（見
    上訴審卷二P33反），顯見丙○○係遭丁○○持槍平舉射擊
    ，以致產生丙○○右腹部疤痕之穿入點、穿透口之距離地面
    高度均屬相同，丙○○受有上開傷勢，絕無可能因其本身行
    動關係而受傷。應係被告丁○○持右手單手往前平舉槍枝，
    朝丙○○身體射擊一情，導致丙○○受有如上傷勢，與事實
    相符，而堪予採信。而按人體腹部有腸胃、肝膽、脾臟等重
    要臟器所在，如持槍對之射擊，極易造成大出血，致生死亡
    結果，瞬間可取人性命，為眾所週知。被告2人均為心智成
    熟，行為時均已滿18歲之人，自無不知之理，卻仍默示由被
    告丁○○持槍射擊丙○○，導致其右腹、腰各有1穿透性槍
    傷傷口，足見其等有共同不確定殺人之犯意及犯行，應堪認
    定。
  (5)至被告丁○○雖迭自警、偵訊、原審初期行準備程序時，均
    坦承持槍射擊丙○○，其後已改供稱：實際下手之人為乙○○。然其當知持槍射擊人之身體，可能導致人失去性命之重
    要性與危險性，雖其自警、偵訊、原審提出自白書前所為歷
    次供述，意在由其1人扛下全部持槍、開槍之責任，以便讓
    乙○○得以順利脫罪。然果如被告丁○○所述，在其與乙○○同車前往「興大租車行」之際，乙○○即已指示丁○○如
    發生紛爭，只需丁○○持槍射擊對方之腳部即足(此部分則
    為被告乙○○所否認），則被告丁○○在警詢初始，即知可
    以「其本意在射擊丙○○之腳部、卻因其突然彎曲或欲跌倒
    才不慎射中其右腹部，形成右腹、腰各1穿透性槍傷」等情
    詞辯解，何以丁○○於警詢初始不供述上情（亦可達到其使
    乙○○脫罪之用意），反而於同日偵訊及法官行羈押庭訊問
    時為「我們就要跑，阿安〈即丙○○〉又要衝過來，那時太
    緊張，我就對著他肚子右腹部開槍，第1槍沒有打中，第1槍
    是對著地上開，第2槍才是對著他肚子開。」、「我第1槍是
    對地上開，第2槍是他們要來搶槍，緊張時開的。」等供述
    內容（見偵卷P11、聲羈卷P5)，而絲毫未提及原來要射擊丙○○腳部之供述。益見被告丁○○於原審提出自白書後更異
    其詞後迄本院均辯稱原來是要射擊丙○○腳部云云，顯係其
    飾卸殺人犯意之說詞，自無可採。
  4.綜上所述，被告2人有共同殺人之犯意及犯行，要無疑義。
    其等持槍射擊丙○○身體，然未導致死亡之結果，係屬未遂
    犯，其等共同殺人未遂之犯行，亦堪認定。
(三)本件事證業臻明確，被告2人有共同持有扣案槍彈、共同殺
    人未遂等犯行，均堪認定。
六、核被告2人所為，均係犯刑法第271條第2項、第1項之殺人未
    遂罪，槍砲彈藥刀械管制條例第7條第4項之未經許可，持有
    手槍罪，及同條例第12條第4項之未經許可持有子彈罪。被
    告2人就上開持有槍彈、殺人未遂部分，均有犯意聯絡與行
    為分擔，為共同正犯。被告2人係以1行為同時持有扣案槍彈
    2罪名，均為想像競合犯，均依刑法第55條規定從1重之未經
    許可持有手槍罪處斷。被告2人所犯殺人犯行業已著手於行
    為之實行而未得逞，為未遂犯，應均依刑法第25條第2項規
    定減輕其刑。又被告丁○○係於檢警單位在查知其持有扣案
    槍彈及持槍殺人未遂之犯罪前，即與乙○○於97年4月22日
    16 時30分許，前往臺中市警察局第三分局自首，並交出上
    開制式半自動手槍1支（含彈匣1個）及制式子彈9顆，主動
    接受裁判，已經證人許殿敏、李松強具結證明屬實（見原審
    卷(一)第82至83頁、123頁背），雖其嗣後改稱並未下手實際
    射擊，而翻異前詞，有所辯解，惟「刑事訴訟採職權主義，
    不能期待被告自己證明其自己犯罪，因之，自首者於自首後
    ，縱又為與自首時不相一致之陳述甚至否認犯罪，仍不能動
    搖其自首效力。」（最高法院70年度臺上字第6819號、73年
    度臺上字第629號、88年度臺上字第877號判決要旨參照），
    故被告丁○○一度否認犯罪之辯解，仍無礙於先前自首之效
    力，就其持有扣案槍彈部分應依槍砲彈藥刀械管制條例第18
    條第1項前段規定，就其犯殺人未遂部分應依刑法第62條前
    段規定減輕其刑，並就殺人未遂部分依法遞減輕其刑。又行
    為人為犯特定罪而持有槍、彈，並於持有槍、彈後即緊密實
    行該特定犯罪，雖其持有槍、彈之時地與犯特定罪之時地，
    在自然意義上非完全一致，然2者仍有部分合致，且犯罪目
    的單一，依一般社會通念，認應評價為1罪方符合刑罰公平
    原則，如予數罪併罰，反有過度處罰之疑，與人民法律感情
    亦未契合；是於牽連犯廢除後，適度擴張1行為概念，認此
    情形為1行為觸犯數罪名之想像競合犯，方屬適當（最高法
    院97年度臺上字第1880號判決參照）。查被告2人係因案發
    當日欲前往「興大租車行」與丙○○等人談判賭博之事，始
    在前往興大租車行前，專程前往向「華哥」借用扣案槍彈後
    ，再持該槍彈前往興大租車行，並在興大租車行發生衝突時
    ，進而持槍射擊對方，雖然被告2人持有扣案槍彈之行為與
    實際射擊殺人未遂之行為，並非同時間發生，然仍有部分合
    致，且被告2人持槍彈之目的在與對方衝突時持以射擊，依
    一般社會通念，認應評價為1罪方符合刑罰公平原則，故被
    告等上開2持有扣案槍枝、殺人未遂之行為，亦為想像競合
    犯，應依刑法第55條規定從1重之殺人未遂罪處斷。起訴意
    旨雖未論及乙○○犯殺人未遂部分之犯行，然前開未經起訴
    部分，業經臺灣臺中地方法院檢察署檢察官以99年度偵字第
    10067號移送併案審理，核與本院上開論罪之違反槍砲彈藥
    刀械管制條例部分間具有想像競合犯之裁判上一罪關係，而
    為檢察官起訴效力所及，本院自應併予審理。
七、原審認被告2人罪證明確，予以論罪科刑，固非無見，惟：
    被告乙○○於本案亦犯殺人未遂罪，且與已起訴之違反槍砲
    彈藥刀械管制條例部分具有想像競合犯之裁判上1罪關係，
    原審僅於事實、理由欄說明其犯該罪，卻未適用想像競合犯
    之裁判上1罪關係，併予審理，已有未洽；被告丁○○所犯
    殺人未遂、違反槍砲彈藥刀械管制條例之2罪同具有想像競
    合犯之關係，應從1重之殺人未遂罪處斷，原審認屬數罪併
    罰，亦有未洽；被告2人所為殺人犯行，係在預見其持有制
    式槍彈前往糾紛現場，隨時可能發生槍枝擊發當場擊斃他人
    ，仍執意為之，復未彼此約束不得使用槍枝，且在目睹被告
    丁○○持槍朝向被害人時，乙○○亦不出言制止，是以，丁○○持制式槍彈朝丙○○身體方向射擊之發生亦不違背被告
    2人本意之不確定故意即間接故意下所為殺人未遂犯行，原
    審認係基於確定故意所為殺人未遂犯行，尚有未洽；被告丁○○持槍自首殺人未遂犯行，就其持槍自首部分，槍砲彈藥
    刀械管制條例第18條第1項前段已有特別規定，原審仍適用
    刑法第62條前段規定，亦有未洽。被告丁○○上訴意旨否認
    其有實際開槍及犯殺人未遂犯行部分，指摘原判決不當，為
    無理由，被告乙○○上訴意旨均否認犯罪，指摘原判決不當
    ，亦無可取，惟原判決既有如上可議之處，自應由本院將原
    判決撤銷改判。爰審酌被告2人均年輕力盛，體無殘缺，僅
    為替友人解決糾紛，率而向他人借槍射擊，逞兇鬥很，危害
    社會治安甚巨，視法律於無物，毫無法治觀念可言，被告丁○○雖坦承非法持有槍彈之犯行，然其隱匿被告乙○○共同
    參與本案，耗費司法人力、資源，莫此為甚，被告乙○○自
    始至終均否認犯罪，欠缺具體悔過之態度，復均未能與告訴
    人丙○○達成和解，賠償其損失，暨考以其等素行、品行、
    所用手段、方法、所生危害、犯後態度等一切情狀，分別量
    處如主文第2、3項所示之刑。扣案之德國HK廠製USP型制式
    半自動手槍1支（槍枝管制編號000000 0000，含彈匣1個）
    、制式子彈6顆，均係違禁物，均依刑法第38條第1項第1款
    規定宣告沒收，另制式子彈3顆業已擊解射擊完畢，不予宣
    告沒收，附此敘明。
據上論斷，應依刑事訴訟法第369條第1項前段、第364條、第299
條第1項前段，槍砲彈藥刀械管制條例第7條第4項、第12條第4項
、第18條第1項前段，刑法第11條、第28條、第271條第2項、第1
項、第25條第2項、第55條、第62條前段、第38條第1項第1款，
判決如主文。
本案經檢察官甲○○到庭執行職務。
中    華    民    國    99    年    7    月    29    日
            刑事第六庭    審判長法  官  李  文  雄
                                法  官  邱  顯  祥
                                法  官  林  靜  芬
以上正本證明與原本無異。
如不服本判決應於收受送達後十日內向本院提出上訴狀，其未敘
述上訴之理由者並得於提起上訴後十日內向本院補提理由書（均
須按他造當事人之人數附繕本）「切勿逕送上級法院」。
                                書記官  高  勳  楠
中    華    民    國    99    年    7    月    29    日

司法院資訊處製作；財團法人民間司法改革基金會備份。
